臺灣屏東地方法院刑事判決　　　　　　　 94年度訴字第125號
聲　請　人　臺灣屏東地方法院檢察署檢察官
被　　　告　丙○○
選任辯護人　葉武侯　律　師
被　　　告　乙○○
選任辯護人　甲○○　律　師
上列被告等因偽造文書等案件，經檢察官聲請以簡易判決處刑（
92年度偵緝字第247 號、92年度偵緝字第288 號），本院認不宜
以簡易判決處刑，改依通常程序審理，判決如下：
    主  文
丙○○、乙○○被訴侵占部分公訴不受理。
其餘被訴行使偽造私文書及詐欺取財部分均無罪。
    理  由
壹、公訴不受理部分：
一、公訴意旨略以：被告丙○○、乙○○為鄭祈智之子，鄭祈智
    （已歿）因病於民國91年8 月27日呈植物人狀態，丙○○、
    乙○○與鄭祈智另一女即告訴人丁○○三人協商由丙○○、
    乙○○二人照顧父親，並由二人分別保管鄭祈智於中華商業
    銀行屏東分行綜合存款帳戶（帳號：000000000000000）之
    存摺、印鑑章，以資支出父親之醫藥費用。丙○○、乙○○
    二人隨即於91年9 月19日前往上開銀行填寫取款憑條及存款
    憑條，由鄭祈智上開帳戶內轉帳新臺幣（下同）53萬元入乙○○於上開銀行之綜合存款帳戶（帳號：00000000 000000
    ）內，詎乙○○竟基於意圖為自己不法所有之概括犯意，與
    同具犯意聯絡之丙○○，未將全數持有中之鄭祈智金錢花用
    於醫療費用上，而將部分金錢侵占入己，且分次提領花用，
    並於91年9 月30日，二人一同前往上開銀行，將乙○○上開
    帳戶內15萬元轉帳入丙○○於板橋商業銀行信義分行帳戶（
    帳號：00000000000000號）內，用以支應丙○○部分之個人
    花費；嗣雖於91年11月4 日、5 日，丙○○、乙○○二人再
    由乙○○上開帳戶內轉帳共32萬元轉回鄭祈智之上開帳戶內
    ，惟二人隨即又為支付父親之醫藥費用，再於91年11月27日
    由鄭祈智上開帳戶內轉帳32萬元入乙○○上開帳戶內，然乙○○卻同樣僅將持有之金錢中少數部分支付鄭祈智之醫療、
    外勞等看護費用，而多數則由乙○○私自花用完畢，因認被
    告二人涉有刑法第335條第1項之侵占罪等語。
二、按告訴乃論之罪，告訴人於第一審辯論終結前，得撤回告訴
    ，又其告訴經撤回者，法院應諭知不受理之判決，刑事訴訟
    法第238 條第1 項，及第303 條第3 款定有明文。本件被告
    因侵占案件，經檢察官提起公訴，認被告丙○○、乙○○二
    人係犯刑法第335 條第1 項之侵占罪，惟告訴人丁○○係被
    告二人之親姊姊，彼此具有旁系血親二親等之關係，依同法
    第338 條之規定，須告訴乃論。茲據告訴人丁○○於本院審
    理中當庭表示撤回其告訴，爰不經言詞辯論，逕為諭知不受
    理之判決。
貳、無罪部分：
一、公訴意旨略以：被告二人於92年1 月6 日，因丙○○生意周
    轉需用，復與乙○○共同基於意圖為丙○○不法所有之犯意
    聯絡，攜上開鄭祈智之存摺、印章，一同前往上開銀行，由
    丙○○填寫綜存戶存單中途解約登錄單、偽簽鄭祈智之名字
    及蓋印，並持向銀行行員領錢，銀行行員不疑有詐，遂憑以
    辦理解約事宜，待鄭祈智之該筆35萬元定存匯入鄭祈智之上
    開帳戶內後，丙○○再填寫取款憑條、蓋印，由鄭祈智上開
    帳戶內提領出20萬元，再以乙○○名義匯款20萬元入丙○○
    之上開帳戶內，因認被告二人尚涉有刑法第216 條、第210
    條之行使偽造私文書罪，及同法第339 條第1 項之詐欺取財
    罪等語。
二、按犯罪事實，應依證據認定之，無證據不得認定犯罪事實，
    又不能證明被告犯罪者，應諭知無罪之判決，刑事訴訟法第
    154 條第2 項、第301 條第1 項分別定有明文。次按被害人
    係以使被告受刑事處罰為目的，故其陳述被告之犯罪情形，
    雖非絕對不得採為判決之基礎，但以陳述本身無瑕疵可指，
    且與事實相符者始得為之（最高法院56年台上字第698 號判
    決參照）。又事實之認定，應憑證據，如未能發現相當證據
    ，或證據不足以證明，自不能以推測或擬制之方法，為裁判
    基礎（最高法院40年台上字第86號判例參照）。且認定犯罪
    事實所憑之證據，雖不以直接證據為限，間接證據亦包括在
    內，然而無論直接證據或間接證據，其為訴訟上之證明，須
    於通常一般之人均不致有所懷疑，而得確信其為真實之程度
    者，始得據為有罪之認定，倘其證明尚未達到此一程度，而
    有合理之懷疑存在而無從使事實審法院得有罪之確信時，即
    應由法院為諭知被告無罪之判決（最高法院76年台上字第49
    86號判例意旨參照）。又刑法第210 條之偽造文書，以無制
    作權之人冒用他人名義而制作該文書為要件之一，如果行為
    人基於他人之授權委託，即不能謂無制作權，自不成立該條
    之罪。次按刑法第339 條詐欺罪之成立，係以行為人意圖為
    自己或第三人不法之所有，以詐術使人將本人或第三人之物
    交付或取得利益為要件，而所謂以詐術使人交付，必須被詐
    欺人因其詐術而陷於錯誤，若其所用之方法，不能認為詐術
    ，亦不致使人陷於錯誤，即不構成該罪（最高法院46年台上
    字第260 號判例意旨參照）。
三、本件聲請人認被告丙○○、乙○○涉犯刑法第216 條、第21
    0 條之行使偽造私文書罪，及同法第339 條第1 項之詐欺取
    財罪，無非係以告訴人丁○○之指訴，被告二人於偵查中之
    自白，卷附綜存戶存單中途解約登錄單影本、取款憑條及匯
    款申請書代收入傳票影本等為主要依據。訊據被告二人堅決
    否認有何行使偽造私文書及詐欺之犯行，辯稱：因為父親鄭
    祈智成為植物人後，需僱請外籍看護工照顧，乙○○又無工
    作，且照顧父親係長期之工作，以父親之存款支付所有醫療
    看護等費用終有坐吃山空的一天，所以才以父親名義投資丙○○在台北所經營之店，看能否以盈餘來挹注照顧父親所需
    之花費，但因考慮到如不能獲利而使父親虧損，則決定先由
    丙○○簽發每張面額1 萬元之支票，共計20張存入中華商業
    銀行屏東分行父親之銀行帳戶，由該銀行託收，自92年2 月
    10 日 起，不問父親投資是否盈虧，都按月兌現，雖事後投
    資虧損，但丙○○事先簽發之支票都已兌現存入父親之帳戶
    等語，經查：
(一)、證人即告訴人丁○○於本件審理時證稱：我父親成為植物人
    後1 、2 個星期，我們三人有在我姑姑那裡協議，把父親的
    存摺、印章等交給被告丙○○、乙○○保管，父親的錢是必
    需使用在照顧我父親的醫療費。被告二人有請外勞看護照顧
    我父親，但請到何時我並不知道。（問：你們協商把印章存
    款簿交給你弟弟保管處，是否委由被告二人處理的意思？）
    只要是用在父親的照顧醫療費用上，被告就可以提領。（問
    ：被告二人若要到帳戶領錢，是否要經過你？）印章、存摺
    都在被告他們那裡，不用經過我，我父親住院前半段時間約
    有2 個星期由我照顧，後來就由被告二人照顧等語在卷（見
    本院審理筆錄第107 頁至第108 頁）甚詳，可見被告二人將
    鄭祈智所有上開35萬元定存解約，並將其中20萬元存入被告
    丙○○所有上述帳戶，用投資被告丙○○所經營店內所賺取
    之盈餘，支付鄭祈智日常照顧所需之費用，顯然仍在被告二
    人與告訴人丁○○之上述協議範圍內，且事先已得告訴人丁○○之同意及概括授權，尚難認被告二人之上開所為，有何
    行使偽造私文書之犯行。
(二)、鄭祈智患病成為植物人後，僅留下活期存款53萬元，定期存
    款分別為35萬元、30萬元等現金及價值約3 百萬餘元之房子
    ；而僱請外籍看護照顧鄭祈智，每月花費25000 元至29000
    元等情，業據被告二人於本院審理時陳明在卷（見本院審理
    筆錄第116 頁），是以加上鄭祈智之日常及醫療費用，其每
    月所需之花費當不下於35000 元，應堪認定。再者被告二人
    因認以其父有限之產資，支付長期醫療看護等費用，終有用
    罄之日，遂共同將35萬元定期存款解約，以其中20萬元投資
    被告丙○○所經營之店，期望以投資盈餘挹注照顧父親所需
    之花費，並由被告丙○○事先簽發每張1 萬元之支票（票號
    SY000000 0至SY0000000 號），共計20張存入中華商銀行屏
    東分行鄭祈智之銀行帳戶內，委託銀行按月代收，事後確實
    按月兌現，亦有被告所提出鄭祈智所開設中華商銀行屏東分
    行銀行帳戶之存款明細表1 份在卷（見本院審理卷第120 頁
    至第126 頁）可佐。縱然該項投資事後無成，但該筆20萬元
    之存款，仍如數重回鄭祈智上述帳戶內，並未對告訴人、鄭
    祈智或存款銀行等產生任何損害。可證被告二人將鄭祈智所
    有之定期存款解約，投資被告丙○○所經營之商店，渠等主
    觀上並無意圖為自己及他人不法所有之犯意，灼然甚明。
四、綜上所述，本件依聲請人所舉上開證據，尚難證明被告有行
    使偽造私文書、詐欺取財之行為，此外復核無其他積極證據
    足認被告確有公訴人所指之犯行，揆諸首揭說明，不能證明
    被告犯罪，依法應為無罪之諭知。
據上論斷，應依刑事訴訟法第452 條、第301 條第1 項、第303
條第3款、第307條，判決如主文。
中　　華　　民　　國　　94　　年　　8 　　月　　25　　日
                    刑事庭第三庭  審判長  法  官  楊清安
                                          法  官  柯雅惠
                                          法  官  楊萬益
以上正本證明與原本無異。
如不服本判決應於收受本判決送達後十日內向本院提出上訴書狀
，其未敘述上訴理由者，並得於提起上訴後十日內向本院補提理
由書狀（均須按他造當事人之人數附繕本）「切勿逕送上級法院
」
中　　華　　民　　國　　94　　年　　8 　　月　　29　　日
                                          書記官  陳勃諺
